臺灣高雄地方法院刑事判決
110年度審易字第1227號
公  訴  人  臺灣高雄地方檢察署檢察官
被      告  李奕增




上列被告因竊盜案件，經檢察官提起公訴（110年度偵字第22709
號），本院判決如下：
    主  文
李奕增侵入住宅竊盜，處有期徒刑陸月，如易科罰金，以新臺幣
壹仟元折算壹日。
    事  實
一、李奕增前與芮子哲係朋友，芮子哲曾同意李奕增借住於高雄
    市○○區○○街000號11樓之7住宅內，而於民國110年8月8日上
    午4時許，芮子哲以通訊軟體LINE以及手機簡訊明確告知李
    奕增不准再進入芮子哲位在高雄市○○區○○街000號11樓之7住
    宅，李奕增竟意圖為自己不法之所有，基於竊盜之犯意，於
    同年月9日上午8時9分許，侵入上址住宅，竊取芮子哲所有
    蘋果牌平板電腦1台（裝有藍色保護套1個）、觸控筆1支、
    充電線材1條得手離去，嗣經芮子哲見家中凌亂發現失竊，
    報警處理而查悉上情。
二、案經芮子哲訴由高雄市政府警察局三民第一分局報告臺灣高
    雄地方檢察署檢察官偵查起訴。
    理  由
一、證據能力部分：
    本判決所引用之供述證據（含書面陳述），屬被告以外之人
    於審判外所作之陳述者，公訴人、被告於本院準備程序時，
    均表示同意有證據能力（見本院卷第213頁至第214頁），本
    院斟酌此等供述證據作成時之情況，並無違法不當情事，且
    認為以之作為證據應屬適當，依刑事訴訟法第159 條之5 第
    1 項之規定，得作為證據。至以下所引用之非供述證據，均
    非人對現場情形之言詞描述本身，自無傳聞法則之適用，且
    無違法取得之情形，故亦得作為證據。
二、訊據被告固於警詢中坦承於110年8月9日上午8時9分許進入
    告訴人上開住宅，取走蘋果牌平板電腦1台、藍色保護套、
    觸控筆1支、充電線材等物，惟矢口否認竊盜犯行，辯稱：
    我是要拿自己的東西，無意間拿到告訴人的蘋果牌平板電腦
    1台、藍色保護套、觸控筆1支、線材，我後來就把蘋果牌平
    板電腦1台、藍色保護套、觸控筆1支、線材拿到警衛室，請
    警衛轉交給告訴人。又於本院審理中改口辯稱：我沒有拿充
    電線材云云。經查：
　㈠被告於本院審理中坦承於110年8月9日進入告訴人上開住宅，
    取走告訴人所有之蘋果牌平板電腦1台、藍色保護套、觸控
    筆1支等物之情（見本院卷第213頁），與證人即告訴人芮子
    哲之證述情節相符（見警卷第6頁至第7頁），並有監視器畫
    面擷圖在卷可參（見警卷第12頁至第15頁），此部分事實足
    堪認定。
　㈡按刑法第321條第1項第1款之侵入有人居住之建築物竊盜罪，
    所謂侵入，係指未得允許，而擅自入內之意（最高法院101
    年度台非字第140號判決意旨參照）。查，被告雖曾辯稱：
    我會去告訴人的家幫他打掃，那陣子我與告訴人住在一起，
    我要進去拿我的東西等語（見警卷第2頁；本院卷第213頁）
    ，惟證人即告訴人芮子哲於本院審理中證稱：我跟被告在交
    友軟體認識，我同意讓他在我家住一段時間，大約是3至4星
    期。後來我覺得被告在家做一些奇怪的事，我就傳LINE訊息
    及手機簡訊告知他不能進入我家，我把他要吃的藥放在櫃檯
    ，我會幫他整理他的東西給他，重點就是不要再進來我家等
    語（見本院卷第253頁至第254頁、第258頁），並有被告與
    告訴人間之LINE對話紀錄擷圖在卷可證（見警卷第11頁），
    且被告於本院審理中亦坦承：我知道告訴人叫我不要進入他
    家。110年8月9日警衛跟我說告訴人說不准再上去。我承認
    侵入告訴人家中等語（見本院卷第213頁、第267頁、第248
    頁），足認被告雖曾因告訴人允許而有權限出入告訴人之上
    開住宅，惟於案發前告訴人已使用訊息明確告知被告不得再
    進入該住宅，會整理被告之物品交給他等情，被告亦已知悉
    告訴人不再允許其進入該住宅，並於110年8月9日當天經警
    衛告知不得進入，被告既非基於付費租賃或其他穩固之契約
    關係而有權使用該址，僅係告訴人基於朋友情誼之一時出借
    使用，被告主觀上自當明確知悉只要告訴人不願意出借，其
    即無任何正當合法之權限可進入該址，被告亦坦承已知告訴
    人拒絕其進入住宅之意思，卻仍執意進入，其主觀上有未得
    允許擅自侵入他人住宅之犯意無誤。
　㈢證人即告訴人芮子哲於警詢中證稱：我於110年8月9日晚上7
    時許發現我家屋內凌亂，樓下保安跟我說下午3時許警方將
    被告帶走，我清點發現蘋果平板電腦、藍色保護套、觸控筆
    1支、充電線材失竊。我有於110年8月8日上午4時56分傳LIN
    E訊息及簡訊告知被告不准進入我家，他用我家鑰匙進入我
    家等語（見警卷第7頁至第8頁）；復於本院審理中證稱：我
    同意讓被告在我家住一段時間，大約是3至4星期。我住處是
    樓中樓，上面睡覺，下面有客廳、洗手間、可以煮東西。上
    面是另一個朋友的，不會上去，活動範圍都在樓下。我跟被
    告的東西幾乎都是分開放，我有一個袋子可以裝筆電及ipad
    （即蘋果牌平板電腦），我都把兩台放在裡面，記得沒有跟
    其他日常用品或被告的日常用品混在一起。案發後我回家，
    我家的東西全部都很亂，衣服、工作的文件、紙張、書本都
    有被人翻過的樣子，我跟朋友一起整理了3、4小時才整理好
    。我家門外的監控拍到被告是8點多進入我家，然後3點多拿
    很多東西下樓，警察就在樓下等他，警察沒有到我家抓他。
    後來警察打給被告，我拿回平板、保護套、充電線、apple 
    pencil（即觸控筆）等語（見本院卷第250頁至第257頁），
    是證人歷次均明確證述被告取走蘋果牌平板電腦、保護套、
    充電線及觸控筆之事實，且依證人證述可見其住宅會使用之
    空間僅有客廳、洗手間、廚房，整體空間不大，且當時被告
    僅借住在該處約3至4周，兩人之物品沒有混在一起等情。被
    告則供稱當天拿走之個人物品為衣服及文件等語（見本院卷
    第267頁），顯示被告放置在告訴人住宅之物品種類不多，
    數量亦有限。而被告於警詢中坦承係當天上午8時9分許進入
    告訴人住家，取走蘋果牌平板電腦、藍色保護套、觸控筆、
    充電線等語（見警卷第3頁），惟被告辯稱該等物品係夾雜
    在自己的物品中而無竊取之意云云。對照被告在高雄市○○區
    ○○街000號1樓大廳遭警另案查獲，有高雄市政府警察局三民
    第一分局扣押筆錄可證（見偵卷第23頁至第27頁），自該扣
    押筆錄執行期間可見係同日14時58分許至15時5分許，堪信
    被告確實待在該址將近7小時之久，時間應屬充裕足供被告
    收拾自己之物品離開，且依證人所述被告與其物品係分別擺
    放，該處又空間不大，被告卻將告訴人之物品均翻找而導致
    凌亂，顯示被告不僅是收拾自己之物品，更將屋內告訴人所
    有之物品亦仔細翻找才會造成物品凌亂，況該平板電腦裝有
    藍色之保護套，並非體積細小之物品，此有該平板電腦照片
    在卷可參（見警卷第10頁），而充電線材一般亦有相當之長
    度，均非輕薄細小可輕易參雜在其他物品中即難以辨識之物
    ，被告既有長達7小時之時間收拾自己之物品，甚且仔細翻
    找告訴人之物品，卻辯稱不知道告訴人之物品夾在自己的書
    堆、雜物中而無意取走云云，其辯解顯有可疑。被告又於警
    詢中供稱：110年8月13日我有接到警方電話詢問我平板電腦
    是否在我身上，我表示要再找一下，我隔日（14日）中午將
    平板電腦、藍色保護套、觸控筆1支及相關線材寄放警衛室
    ，交代要給芮子哲等語（見警卷第3頁），並有該平板電腦
    （裝有藍色保護套）之照片在卷可參（見警卷第10頁），顯
    見並非由被告主動將平板電腦等物返還，而係經警察告知後
    ，知道自己之行為已無法隱藏，始返還物品。是被告嗣於本
    院審理中否認拿取告訴人之充電線材，以及始終否認竊盜犯
    意云云，均難認屬實。被告係明知而有意將告訴人之蘋果牌
    平板電腦1台、藍色保護套、觸控筆1支、充電線材1條等物
    據為己有並帶走之情，已足認定。且被告意圖為自己不法之
    所有而將告訴人所有物品據為己有時，竊盜犯行即已既遂，
    不因被告事後於同年月14日將物品返還而影響其竊盜犯行成
    立。
　㈣綜上，被告主觀上有侵入告訴人住宅之故意，並竊取告訴人
    住宅內所有之蘋果牌平板電腦1台（裝有藍色保護套）、觸
    控筆1支、充電線材1條等物，被告上開侵入住宅竊盜犯行，
    足堪認定，應予依法論科。
三、核被告所為，係犯刑法第321 條第1 項第1 款之侵入住宅竊
    盜罪。爰以行為人之責任為基礎，審酌被告明知告訴人已拒
    絕讓其進入住宅，卻未得允許侵入告訴人住處內竊取財物，
    所為破壞、威脅社會治安及告訴人之生活、財產安全，又被
    告犯後仍否認主觀上有竊盜犯意，其所為實有不該。惟念其
    所竊取財物已返還告訴人，告訴人並於本院審理中供稱已原
    諒被告，只想拿回iphone6S手機，想幫他求情，給他一個機
    會等語（見本院卷第261頁至第262頁，檢察官起訴被告竊取
    iphone6S手機部分詳見後述不另為無罪諭知部分），復兼衡
    被告自述之教育程度、家庭經濟及生活狀況等一切情狀，量
    處如主文所示之刑，並諭知易科罰金之折算標準。
四、沒收部分：
    被告竊得之蘋果牌平板電腦1台（裝有藍色保護套）、觸控
    筆1支、充電線材1條，為被告本案之犯罪所得，而被告於警
    詢中供稱均已返還告訴人等語（見警卷第3頁），證人即告
    訴人芮子哲亦於本院審理中證稱均已取回等語（見本院卷第
    257頁），即符合犯罪所得已實際合法發還被害人之情形，
    爰依刑法第38條之1第5 項之規定，不予宣告沒收。
五、不另為無罪諭知部分：
　㈠公訴意旨雖認被告於上開時、地，尚竊得告訴人所有之iphon
    e6S手機1支、電腦包1個，因認被告此部分所為涉犯刑法第3
    21 條第1 項第1 款之侵入住宅竊盜罪嫌等語。被告則堅詞
    否認有竊取此部分物品等語，辯稱：iphone6S手機是告訴人
    送我的，電腦包我沒有拿等語。經查：
　㈡證人即告訴人芮子哲於警詢中證稱：我遭竊的物品有平板電
    腦包包等語（見警卷第7頁），嗣於本院審理中則證稱：我
    忘記電腦包我有沒有拿回來，應該是有，我真的忘記了等語
    （見本院卷第257頁至第258頁），是證人芮子哲雖證稱被告
    竊取平板電腦包包此物，然於本院審理中則無法確定該物是
    否已經被告返還。而被告於警詢及本院審理中始終否認竊取
    電腦包之事實，此外並無其他證據足以佐證證人此部分之證
    述，在卷內無其他事證足認被告於上開時、地，除竊得蘋果
    牌平板電腦、藍色保護套、觸控筆以及充電線材等物外，尚
    有竊得前述公訴意旨所指電腦包之情形下，基於罪疑有利被
    告原則，本院不得遽為不利被告之認定。
　㈢被告坦承有於案發時、地拿走iphone6S手機1支，當天遭警方
    以毒品案查扣等語，惟辯稱：iphone6S手機是告訴人送我等
    語（見警卷第2頁至第3頁）。而證人即告訴人芮子哲於本院
    審理中證稱：我只是借iphone6S手機給被告使用，從未說要
    送他，那是我家人送我，當時我在醫院，他們送我、要我健
    康的好起來，我不會送這個有意義的東西給他人。我有跟被
    告說不要帶走，只可以在住處範圍用，因為這台手機對我真
    的很重要等語（見本院卷第254頁、第261頁），是依證人證
    述可見，證人雖將iphone6S手機交予被告使用，然並無贈予
    被告之意思，惟被告辯稱：告訴人沒有說是借，他有講說這
    台手機對他很重要，希望我可以好好愛惜跟珍惜它。他就給
    我了，也沒有說借等語（見本院卷第267頁至第268頁），又
    被告於同日因毒品案遭警查獲時，向警察供稱該iphone6S手
    機為自己所有之物而遭扣案，此有同上扣押筆錄以及被告之
    警詢筆錄可參（見警卷第3頁），是被告為警查獲時，即向
    警方供稱該iphone6S手機為自己所有之物。而實務上涉嫌刑
    事犯罪之被告或有刻意否認搜索、扣押物品之所有權之情，
    其目的可能為推卸責任，或主觀上認為藉此可避免物品遭判
    決沒收，此為本院職務上已知之事實，然被告並未如此抗辯
    ，而向警方供稱該物為自己所有等語，是被告辯稱主觀上認
    為此iphone6S手機經告訴人贈與而為自己所有之物，確屬可
    能。縱然本案告訴人並無贈與之意思，惟被告主觀上誤會告
    訴人將iphone6S手機交給其使用、叮嚀需珍惜等語，誤認係
    有贈與之意思，本案復無其他證據足認被告確有明知告訴人
    並未贈與iphone6S手機而將之據為己有之犯意，則尚難認被
    告將該iphone6S手機取走有何主觀不法所有意圖。　
　㈣綜上，檢察官所提出之證據不足使本院形成被告此部分竊盜i
    phone6S手機、電腦包犯行之確信。此外，卷內復查無其他
    證據足證被告有起訴書所載此部分之犯行，本院本應就此部
    分為無罪之諭知，惟公訴意旨認前述iphone6S手機、電腦包
    遭竊部分若成立犯罪，核與本院前已認明之被告竊取蘋果牌
    平板電腦、藍色保護套、觸控筆以及充電線材之犯行間，具
    有一罪關係，爰就此部分不另為無罪之諭知。
據上論斷，應依刑事訴訟法第299 條第1 項前段，判決如主文。
本案經檢察官盧葆清提起公訴，檢察官李佳韻到庭執行職務。
中　　華　　民　　國　　111 　年　　9 　　月　　8 　　日
                  刑事第十五庭法　官 都韻荃
以上正本證明與原本無異。
如不服本判決應於收受送達後20日內向本院提出上訴書狀，並應
敘述具體理由；如未敘述上訴理由者，應於上訴期間屆滿後20日
內向本院補提理由書（均須按他造當事人之人數附繕本）「切勿
逕送上級法院」。
中　　華　　民　　國　　111 　年　　9 　　月　　8 　　日
            　　　　　　　　 書記官  王芷鈴
附錄本案論罪科刑法條：
中華民國刑法第321條第1項
犯前條第1項、第2項之罪而有下列情形之一者，處6月以上5年以
下有期徒刑，得併科50萬元以下罰金：
一、侵入住宅或有人居住之建築物、船艦或隱匿其內而犯之。
二、毀越門窗、牆垣或其他安全設備而犯之。
三、攜帶兇器而犯之。
四、結夥三人以上而犯之。
五、乘火災、水災或其他災害之際而犯之。
六、在車站、港埠、航空站或其他供水、陸、空公眾運輸之舟、
    車、航空機內而犯之。